臺灣高雄地方法院民事判決　　　　　　95年度重訴字第213號
 原　　　告　己○○
　　　　　 　丙○
　　　　　　 庚○○
　　　　　 　戊○○
 兼上　二人
 法定代理人　辛○○
 上　五　人
 訴訟代理人　陳慧博律師
 被　　　告　甲○○
 訴訟代理人　乙○○
 　　　　　　　　　　　　2
 被　　　告　有客交通有限公司
 法定代理人　丁○○
上列當事人間損害賠償事件，本院於民國96年1月16日言詞辯論
終結，判決如下：
      主　　　文
被告甲○○應給付原告庚○○新台幣伍佰玖拾捌萬柒仟陸佰貳拾
捌元、給付原告辛○○新台幣貳拾壹萬元、給付原告己○○、
丙○、戊○○各新台幣柒萬元；及均自民國九十四年十一月十一
起至清償日止，按週年利率百分之五計算之利息。
原告其餘之訴駁回。
訴訟費用由被告甲○○負擔三分之一，由原告庚○○負擔三分之
一，其餘由原告己○○、丙○、戊○○、辛○○負擔。
本判決第一項於原告庚○○、辛○○、己○○、丙○、戊○○各
以新台幣壹佰玖拾玖萬陸仟元、新台幣柒萬元、新台幣貳萬肆仟
元、新台幣貳萬肆仟元、新台幣貳萬肆仟元，為被告甲○○供擔
保後，得假執行。
原告其餘假執行之聲請駁回。
      事實及理由
一、原告庚○○起訴原請求被告連帶給付13,986,164元，審理中
    減縮為請求被告連帶給付11,053,754元 (96年1 月16日言詞
    辯論筆錄)， 屬減縮應受判決事項之聲明，合於民事訴訟法
    第255條第1項第3款規定，應予准許，先為明。
二、本件被告有客交通有限公司 (下稱有客公司)經 合法通知，
    未於言詞辯論期日到場，核無民事訴訟法第386 條所列各款
    情形，爰依原告之聲請，由其一造辯論而為判決。
三、原告主張：被告甲○○為計程車司機，93年11月13日上午7
    時9 分許，駕駛牌照號碼Y7-469號計程車，沿高雄市○○區
    ○○路由西往東行駛，行經中安路與明聖街口時，超速與騎
    乘牌照號碼XZW-667 號機車由明聖街往北擬左轉中安路之原
    告庚○○相撞，使庚○○人車倒地，受有頭部外傷併腦出血
    、顱底骨骨折、顏面骨骨折、肺炎併呼吸衰竭之傷害，迄今
    仍昏迷；庚○○自得依侵權行為法律關係請求甲○○賠償損
    害；庚○○請求被告給付醫療費用及看護費合計新台幣 (下
    同)1,036,040 元 (其 中高雄醫學大學中和紀念醫院自負額
    388,151 元、民生醫院238,744 元、小港醫院85,135元、長
    庚紀念醫院高雄分院17,565元，及自93年11月13日起看護費
    用每日2,000 元，合計466,200 元，惟其中由強制汽車責任
    險理賠醫療費用200,000 元予以扣除)； 又庚○○已宛如植
    物人，事故發生時僅29歲，喪失或減少勞動能力損害計算至
    60歲，尚有31年1 個月，以原告月薪43,296元，按霍夫曼計
    算現值為9,525,527 元 (四捨五入)， 惟因原告任職之公司
    給付至95年11月12日之薪資1,107,813 元應予以扣除，故庚○○得請求喪失或減少勞動能力之損害為8,417,714 元
     (9,525,527-1,107,813=8,417,714)；另庚○○正值壯年因
    而成為植物人身心所受摧殘甚於死亡，請求精神慰撫金
    3,000,000 元；庚○○共請求12,453,754元，惟因已受領強
    制責任險1,400,000 元應予扣除，故共請求11,053,754元。
    另原告己○○、丙○、辛○○、戊○○分別為庚○○之父、
    母、配偶及子女，因而受有身心煎熬不可言喻，4 人爰依民
    法第195 條第1 項、第3 項規定，各請求被告給付精神上損
    害賠償2,000,000 元；而甲○○係受僱於有客公司，有客公
    司應依民法第188 條第1 項規定與甲○○負連帶賠償責任。
    並聲明：(一)被告應分別連帶給付原告己○○、丙○、辛○○
    、戊○○各2,000,000 元，連帶給付庚○○11,053,754 元
     (96年1 月16日言詞辯論筆錄減縮)； 及均自起訴狀繕本送
    達翌日起至清償日止，按年息5%計算之利息。(二)願供擔保請
    准宣告假執行。
四、被告有客公司未到場爭執或提出書狀為任何抗辯。
五、被告甲○○則以：對刑事判決認定之事實及資料均不爭執，
    但原告請求金額過高，被告無力負擔，對原告請求之醫療費
    用數額認為合理不爭執，看護費請依職權酌定，精神慰撫金
    過高請酌減。並聲明：原告之訴駁回。
六、兩造不爭執及爭執事項：
    不爭執事項：
  (一)被告甲○○於93年11月13日上午7 時9 分許，駕駛牌照號碼
    Y7-469號營業小客車，沿高雄市○○區○○路由西向東行駛
    ，行經中安路與明聖街口處時，撞及原告庚○○騎乘之牌照
    號碼XZW-667 號機車，使庚○○因而人車倒地，受有頭部外
    傷併腦出血、顱底骨骨折、顏面骨骨折、肺炎併呼吸衰竭等
    傷害，並遺有外傷性腦部損傷併左側偏癱、吞嚥困難及失語
    症、左上肢肌力為1 分、左下肢肌力為零分，無法獨自站立
    ，日常生活完全需要他人扶持照顧，評估預後不佳，日後恢
    復工作能力機會渺茫，喪失工作能力之比例為百分之百，有
    長庚醫院高雄分院95年10月9 日 (95)長 庚院高字第591531
    號函可憑。
  (二)被告甲○○因上開車禍業務過失傷害事故，經台灣高等法院
    高雄分院95上易字第23號刑事判決判處有期徒刑8 月確定。
  (三)原告已領取強制責任保險理賠金1,400,000 元；在高醫支出
    醫療費用自付額17,615元、健保給付218,778 元；在民生醫
    院支出自付額93,171元、健保給付187,316 元。
  (四)原告受傷後，僱主台灣碼頭服務股份有限公司仍按月給付原
    領薪資至95年11月12日止，有該公司95年10月11日台碼服字
    第2006047 號函可參。
    爭執事項：
  (一)原告請求被告2人連帶負賠償責任，有無理由？
  (二)原告請求之金額以若干為合理？
七、原告請求被告2人連帶負賠償責任，有無理由？
  (一)按行車速度，依速限標誌或標線之規定；又汽車行駛時，駕
    駛人應注意車前狀況及兩車併行之間隔，並隨時採取必要之
    安全措施；道路交通安全規則第93條第1 項前段、第94條第
    3 項定有明文。查甲○○於93年11月13日上午7 時9 分許，
    駕駛租用之Y7-469號營業小客車，沿高雄市○○區○○路由
    西向東行駛，於行經中安路與明聖街之三岔路口處時，未注
    意車前狀況及減速慢行，以時速超過80公里以上之速度欲通
    過時，因庚○○適騎乘XZW-667 號機車由明聖街左轉擬進入
    中安路，甲○○因車速過快因而閃避不及而撞及庚○○之機
    車，使庚○○因而人車倒地，受有上開傷害，而該路段之速
    限為60公里，及甲○○於事故發生後遺留之煞車痕長達53.5
    公尺，依一般公路汽車煞車距離、行車速度對照表換算結果
    ，其車速應遠遠超過時速80公里等事實，有本院職權調閱之
    台灣高雄地方法院檢察署94年偵字第10824 號卷內道路交通
    事故現場圖、道路交通事故調查報告表(一)(二)及台灣高等法院
    高雄分院95年交上易字第23號刑事判決之認定等資料可參，
    且為甲○○所不爭執，應可認為真實。又甲○○確因本件業
    務過失傷害案件，經台灣高等法院高雄分院95年交易字第23
    號刑事判決判處有期徒刑8 月確定，亦有上開刑事判決為憑
    ，是甲○○確有過失致侵害庚○○之身體健康甚為明確，自
    應負損害賠償責任。
  (二)原告雖主張甲○○係受僱於有客公司，惟依本院職權調閱之
    甲○○93年間所得明細表所示，甲○○93年度薪資所得扣繳
    之單位分別為成軒環保興業有限公司、峰裕工程有限公司、
    桔慶企業有限公司、原慶汽車貨運有限公司、進華工程行，
    有稅務電子闡門財產所得調件明細表足稽，並無自有客公司
    受領薪資給付之紀錄，原告之主張已難認為真實；另依上開
    刑事歷審及偵查卷內之相關筆錄及資料，亦均無任何甲○○
    係受僱於有客公司之記載，衡情如甲○○確係受僱於有客公
    司，何以於刑事偵審中從未提及或為相關陳述，況甲○○自
    陳駕駛之計程車係向高昇交通有限公司租用，有刑事判決足
    參，亦不能認為與有客公司有何關連；又原告亦未能提出積
    極證據證明甲○○係受僱於有客公司，雖原告請求通知原告
    己○○及甲○○以證明甲○○於調解程序曾表明受僱於有客
    公司，惟2 人與有客公司有法律上對立之利害關係，不能僅
    依2 人事後所述認定甲○○與有客公司有僱傭關係，本院認
    無傳訊之必要，原告此部分主張並無足採，其依民法第188
    條規定請求有客公司應與甲○○負連帶損害賠償責任部分，
    即無理由，不應准許。
八、原告請求之金額以若干為合理？
  (一)庚○○請求醫療費用569,840 元及看護費用466,200 元部分
    ：其中醫療費用569,840 元部分，業據提出高雄醫學大學中
    和紀念醫院、民生醫院、小港醫院、長庚紀念醫院高雄分院
    等醫療費用收據，且為被告所不爭執 (95年12月8 日言詞辯
    論筆錄)， 自應認為合理；至看護費用原告請求自93年11月
    13 日 起看護費用每日2,000 元，合計466,200 元，查原告
    因本件車禍事故受有外傷性腦部損傷併左側偏癱、吞嚥困難
    及失語症，左上肢肌力為1 分，左下肢肌力為零分，無法獨
    自站立，日常生活完全需他人扶持照顧，且受傷迄今已近兩
    年，評估預後不佳，日後恢復工作能力機會渺茫，故喪失工
    作能力之比例為百分之百等情，有財團法人長庚紀念醫院 (
    高雄)分 院95年10月9 日） (95) 長庚院高字第591531號函
    為憑，且庚○○因心神喪失已達不能處理事務之程度而經宣
    告為禁治產人，亦有本院94年禁字第49號民事裁定可佐，是
    庚○○受傷後迄今仍需人全程看護應可認定，其請求以每日
    2,000 元計算看護費用亦屬合理，是其請求因而增加生活上
    需要之看護費用合計466,200 元即無不合；原告此部分請求
    合計1,036,040 元為有理由，應予准許。
  (二)庚○○請求喪失或減少勞動能力損害8,417,714 元部分：查
    庚○○於本件車禍事故發生時年約29歲(64年12月26日生)，
    任職於台灣碼頭服務股份有限公司月薪約43,296元之事實，
    有其稅務電子閘門財產所得調件明細表及該公司95年10月11
    日台碼服字第2006047 號函足憑，應可認為真實；又庚○○
    確因本件車禍事故而完全喪失工作能力且日後恢復工作能力
    機會渺茫，亦有上開財團法人長庚紀念醫院高雄分院函文可
    佐，是庚○○主張因本件車如計算至60歲，尚有31年1 個月
    ，以月薪43,296元，按霍夫曼計算現值為9,525,527 元
    【43296*225.00000000（此為應受扶養373 月之霍夫曼係數
    ）=0000000( 元以下四捨五入)， 原告請求未逾此金額應為
    合理】；並因其任職之公司已給付至95年11月12日之薪資
    1,107,813 元予以扣除，故庚○○請求減少勞動能力損害
    8,417,714 元亦有理由 (9,525,527-1,107,813=8,417,714)
    。
  (三)庚○○請求精神慰撫金3,000,000 元部分：庚○○於本件事
    故發生時年僅29歲，因本件車禍事故受有外傷性腦部損傷併
    左側偏癱、吞嚥困難及失語症，無法獨自站立，日常生活完
    全需他人扶持照顧，且日後恢復工作能力機會渺茫等情已如
    前述，足認其精神受有痛苦至鉅，本件事故發生前名下無任
    何不動產，需扶養父母配偶及子女1 人，甲○○名下亦無任
    何財產，均有兩造之稅務電子闡門財產所得調件明細表可參
    ；本院審酌庚○○與甲○○之財產所得資力、經濟狀況及甲○○為職業計程車司機等一切情狀，認庚○○請求精神慰撫
    金以500,000 元範圍內為合理，逾此範圍則無理由，不應准
    許。
  (四)己○○、丙○、戊○○、辛○○各請求精神慰撫金
    2,000,000 元部分：原告4 人依修正民法第195 條第3 項規
    定，主張因庚○○身體健康權受損，4 人基於父、母、配偶
    及子女之身分請求精神上損害賠償，按不法侵害他人基於父
    、母、子、女或配偶關係之身分法益而情節重大者，亦應賠
    償相當之金額。上開條文係以基於父、母、子、女或配偶間
    之親密關係所生之身分法益為保護對象。查己○○、陳隴分
    別為庚○○之父母、辛○○為庚○○之配偶、戊○○則為庚○○之女，而庚○○所受傷害已至重大精神障害，終身腦部
    損傷併左側偏癱、吞嚥困難及失語症，無法獨自站立，日常
    生活完全需要他人扶持照顧，且預後不佳，日後恢復工作能
    力機會渺茫等，應認己○○、丙○、戊○○、辛○○4 人與
    庚○○間之親情、倫理及生活相互扶持之利益受到侵害，且
    此狀況必須持續終身照顧，應認其情節自屬重大，被告甲○○應依上開法條規定應賠償其侵害4 人因身分法益所受之非
    財產上損害。爰審酌庚○○所受上開傷害情況及受傷時之年
    齡，及4 人之年齡身分，及辛○○有股利憑單所得及薪資所
    得數十萬元、己○○有薪資所得七十餘萬元、利息所得及不
    動產數筆、陳隴亦有利息所得數萬元、汽車一部等經濟狀況
    ，均有稅務電子闡門財產所得調件明細表可參及其他一切情
    狀，認辛○○得請求之精神上損害300,000 元為適當、己○○、丙○、戊○○則各以100,000 元為適當，原告4 人逾此
    範圍之請求則於法無據，不應准許。
  (五)綜上，庚○○得請求之金額為9,953,754元
     (計 算式1,036,040+8,417,714+500,000=9,953,754)；辛○○得請求300,000 元；己○○、丙○、戊○○則各得請
     求100,000 元；原告等5人其餘請求則無理由。
  (六)惟原告已領取強制汽車責任保險理賠金1,400,000 元，應自
    庚○○之請求中扣除，是庚○○得請求之金額為8,553,754
    元。
九、末按損害之發生或擴大，被害人與有過失者，法院得減輕賠
    償金額，或免除之，為民法第217 條第1 項所明定。此項規
    定之目的，在謀求加害人與被害人間之公平，故在裁判上法
    院得以職權減輕或免除之 (最高法院85年度台上字第1756號
    判例意旨參照)。 又己○○、丙○、戊○○、辛○○4 人基
    於身分法益得請求之權利係基於侵權行為之規定而發生，自
    不能不負擔直接被害人之過失，倘直接被害人於損害之發生
    或擴大與有過失時，依公平之原則，亦應有民法第217 條過
    失相抵規定之適用 (最高法院73年台再字第182 號判例意旨
    參照)。 本件肇事路口面積廣闊，四周亦無障礙物遮蔽視線
    ，甲○○固有超速肇事之過失，惟庚○○於穿越路口擬左轉
    時，亦同具注意車前狀況，小心駕駛，避免肇事之責任，竟
    未注意而發生本件車禍事故，亦有疏於注意車前狀況之過失
    ，且庚○○之過失亦屬損害發生的原因，依上開規定，本院
    認庚○○應負擔30% 之過失比例、甲○○則負擔70% 之過失
    比例較為公平；是依上開請求金額依過失比例減輕甲○○賠
    償金額結果，庚○○得請求之金額為5,987,628 元
     (8,553,754 ×70%=5,987,628 ，元以下四捨五入)； 辛○○得請求之金額為210,000 元 (300,000 ×70%=210,000)；
    己○○、丙○、戊○○3 人得各請求之金額為70,000元
     (100,000 ×70%=70,000)。
十、綜上所述，原告庚○○因本件車禍受有損害，己○○、丙○
    、戊○○、辛○○4 人基於身分法益關係亦情節重大而受有
    損害，5 人均依侵權行為之法律關係，請求被告甲○○賠償
    ，庚○○在5,987,628 元，辛○○在210,000 元，己○○、
    丙○、戊○○3 人各在70,000範圍內及均自起訴狀繕本送達
    翌日之94年11月11日起 (起訴狀繕本於94年11月10日送達)
    ，庚○○在5,987,628 元，辛○○在210,000 元，己○○、
    丙○、戊○○3 人各在70,000範圍內及均自起訴狀繕本送達
    翌日之94年11月11日起 (起訴狀繕本於94年11月10日送達)
    至清償日止，按年息5%計算之利息部分之請求，均於法正當
    有據應予准許；至原告5 人逾此範圍之請求，及對被告有客
    交通有限公司之請求，則均於法無據，應予駁回。
十一、原告陳明願供擔保請准宣告假執行，就原告勝訴部分，爰分
    別酌定相當擔保金額准許之；原告敗訴部分，其假執行之聲
    請亦失所依附，應併予駁回。
十二、據上論結：本件原告之訴為一部有理由，一部無理由，依民
    事訴訟法第385 條第1 項前段、第79條、第85條第1 項但書
    、第390 條第2 項，判決如主文。
中　　華　　民　　國　　96　　年　　1 　　月　　30　　日
                  民事第七庭    法　官　林玉心
正本係照原本作成。
如不服本判決，應於送達後20日內，向本院提出上訴狀並表明上
訴理由，如於本判決宣示後送達前提起上訴者，應於判決送達後
10日內補提上訴理由書（須附繕本）。
中　　華　　民　　國　　96　　年　　1 　　月　　30　　日
                                書記官　胡樂寧
